【裁判字號】    97,上更(一),368
【裁判日期】    980630
【裁判案由】    毒品危害防制條例
【裁判全文】
臺灣高等法院刑事判決             97年度上更(一)字第368號
上  訴  人
即  被  告  甲○○
                    現羈押於臺灣臺北看守所
選任辯護人  謝崇浯律師
上  訴  人
即  被  告  紀念君
選任辯護人  曾昭牟律師
上列上訴人因毒品危害防制條例案件，不服臺灣板橋地方法院96
年度訴字第3290號，中華民國97年1月10日第一審判決（起訴案
號：臺灣板橋地方法院檢察署96年度偵字第17497號、第17498號
），提起上訴，經判決後，由最高法院發回更審，本院判決如下
：
    主  文
原判決關於甲○○、紀念君販賣第二級毒品有罪部分均撤銷。
甲○○共同販賣第二級毒品，累犯，處有期徒刑陸年。扣案之第
二級毒品甲基安非他命（驗餘淨重貳佰伍拾壹點陸柒公克），沒
收銷燬之；包裝上開甲基安非他命之外包裝袋共拾柒個、零錢包
壹個、紙袋壹個、手提包壹個、扣案0000000000號諾基亞牌1600
型行動電話壹具（含SIM卡），均沒收之。
紀念君共同販賣第二級毒品，處有期徒刑肆年。扣案之第二級毒
品甲基安非他命（驗餘淨重貳佰伍拾壹點陸柒公克），沒收銷燬
之；包裝上開甲基安非他命之外包裝袋共拾柒個、零錢包壹個、
紙袋壹個、手提包壹個、扣案0000000000號諾基亞牌1600型行動
電話壹具（含SIM卡），均沒收之。
    事  實
一、甲○○前因持有毒品案件，經本院以95年度簡字第6370號判
    處有期徒刑3月確定，於民國96年1月19日執行完畢。詎猶不
    知悛悔，與紀念君均明知甲基安非他命係毒品危害防制條例
    第2條所列管之第二級毒品，不得非法持有、販賣，竟因販
    賣毒品有暴利可圖，而共同基於營利之意圖，擬向丙○○（
    原名：劉萬寧，綽號「阿萬」，另案審理中）販入第二級毒
    品甲基安非他命以轉售予不特定人圖利，先於96年7月25日
    某時，丙○○以其使用之0000000000號行動電話與甲○○使
    用之0000000000號行動電話聯繫購買甲基安非他命之事宜，
    嗣於同日晚間某時，由紀念君及甲○○先後以同前行動電話
    向丙○○詢問甲基安非他命之價錢，嗣經雙方約定33萬元之
    價格購買7兩之甲基安非他命，經丙○○應允後，商定於當
    日晚間某時，在臺北縣永和市福和橋頭豆漿店旁之某便利商
    店交易，雙方議定後，紀念君即駕駛車號9C-1056號自小客
    車搭載甲○○前往約定地點，於當日晚間約9時許抵達約定
    地點後，丙○○旋即坐上紀念君駕駛之上開自小客車，並將
    7 兩之甲基安非他命交予甲○○，同時向甲○○收取價金33
    萬元，交易完畢，丙○○隨即下車。嗣於同日晚間9時30分
    許，紀念君駕駛上開自小客車搭載甲○○行經臺北縣永和市
    ○○○路1段110號門前時，為埋伏之員警當場查獲，並扣得
    甫向丙○○販入之第二級毒品甲基安非他命共17包（驗前毛
    重262.06公克，包裝塑膠袋總重10.28公克，淨重251.78公
    克，鑑驗取樣0.11公克，驗餘淨重251.67公克）、包裝上開
    毒品之零錢包1個、紙袋1個、手提包1個及諾基亞牌1600型
    行動電話1具（含門號0000000000）。
二、案經行政院海岸巡防署海岸巡防總局北部地區巡防局第一三
    大隊移請臺灣板橋地方法院檢察署檢察官偵查起訴。
    理  由
壹、程序部分
一、刑事訴訟法第159條第1項規定：被告以外之人於審判外之言
    詞或書面陳述，除法律有規定者外，不得作為證據。而所謂
    法律有規定者，即包括同法第159條之1至第159條之5所規定
    傳聞證據具有證據能力之例外情形。故如欲以被告以外之人
    於審判外之供述為證據，必須具體扼要說明其如何符合傳聞
    證據例外之要件及得心證之理由，否則即有違證據法則及判
    決不備理由之違誤。原判決採取通訊監察書執行監聽結果之
    監聽譯文，作為論處上訴人罪刑之依據，而該監聽譯文係被
    告以外之人之監聽人員，於審判外將監聽所得資料以現譯方
    式整理後予以紀錄而得，屬傳聞證據，且上開監聽錄音帶未
    移送本院，復經本院向原審、台灣板橋地方法院檢察署、執
    行監聽單位調取監聽錄音帶，均無所獲，致本院無法實施勘
    驗。自無法確認監聽譯文之真實性，並採為認定被告有罪之
    基礎，是認此部份之證據資料無證據能力。
二、被告甲○○、紀念君主張警詢之自白非出於任意性，原審雖
    傳喚查獲員警出庭作證未有刑求之情事，但被告等主張調閱
    警詢錄音帶勘驗，經本院向原審法院、台灣板橋地方法院檢
    察署及移送單位函調警詢筆錄之錄音，均無所獲，是無從判
    斷警詢筆錄是否依法全程錄音，更遑論被告是否出於任意性
    之自白，是認此部份之證據資料無證據能力。
三、被告甲○○、紀念君偵查中之自白及以證人身分所為之證述
    ，辯護人主張非出於任意性，未經朗讀結文及未全程錄音。
    經本院勘驗系爭偵訊錄影帶，檢察官對被告2人擔任證人之
    法律上權利及義務均詳加告知，雖未令其等2人朗讀證人結
    文，已足認被告2人知悉其證人之法律責任，其具結簽名之
    效力，尚不因被告未朗讀結文致生影響。另辯護人主張偵訊
    錄影帶之畫面右下方之時間紀錄，第1段與第2段之時間，間
    隔有3分多鐘；第2段與第3段間隔有1分10秒左右，主張未全
    程錄音、錄影等語。經本院勘驗錄影光碟確有段落間秒差之
    情況，然辯護人主張勘驗之部分，經本院勘驗錄影光碟內容
    均與偵訊筆錄相符，至於有秒差部分，經查均為錄影段落即
    檔案間之秒差，顯係因光碟容量影響所致，自難逕謂偵訊中
    未全程連續錄音，辯護人所指容有誤解。又辯護人主張偵訊
    中有員警端坐偵查庭使被告無法自由陳述，查被告2人於偵
    查中非僅對答如流，未見懼色，且尚能詢問檢察官法律上坦
    承及否認之利害關係，是辯護人空言指摘其自白之任意性，
    殊無可採。從而，被告2人於偵查中之自白既出於任意性，
    且其2人所為之證述，亦經檢察官告以法律上之權利義務後
    具結，顯無不可信之情況，均具證據能力。
四、本案係依台灣板橋地方法院檢察署核發通訊監察書實施監聽
    之刑事案件，業經本院調閱通訊監察卷宗屬實，並指揮具司
    法警察身分之行政院海巡署海岸巡防總局北部地區巡防局人
    員，依海岸巡防法第11條授權訂定之協調聯繫辦法會同臺北
    市政府警察局大同分局於上開時、地查獲被告，並依法實施
    逮捕、搜索、扣押及偵訊之程序等情，此有搜索扣押筆錄所
    載執行單位同在筆錄上簽名可證。是本案最後查獲地雖在台
    北縣永和市○○○路○段110號前，非在海域、海岸、河口與
    非通商口岸，然巡防機關人員已依前開聯繫辦法聯繫臺北市
    政府警察局大同分局共同執行，則該執行搜索之程序，所取
    得之證據，應屬合法，當具證據能力。縱如被告所言，巡防
    人員非在管轄地執行勤務，搜索違法，然查，被告持有扣案
    為數不少之毒品，顯具戕害國人身心之危險，而執行搜索是
    由具司法警察身分巡防人員及臺北市政府警察局大同分局依
    法執行，對被告之人權保障並無侵害，且查獲毒品可避免毒
    品使用之泛濫，確保公共之利益之維護，是依此搜索所得之
    證據，參酌刑事訴訟法第158條之4規定之本旨，亦具證據能
    力。
五、除上開所示外，以下所引證據，經本院當庭提示，檢察官、
    上訴人即被告及其等選任辯護人均無意見，且未於言詞辯論
    終結前聲明異議，本院審酌該等證據作成之情況，認為適於
    為本件認定事實之依據，依刑事訴訟法第159條之5第2項規
    定，應具有證據能力。
貳、實體部分：
一、訊據被告甲○○、紀念君固坦承有於96年7月25日晚間，在
    臺北縣永和市福和橋頭，以33萬元之代價，向丙○○購買7
    兩之甲基安非他命之事實，惟均矢口否認有何販賣甲基安非
    他命之犯行，被告甲○○辯稱：向丙○○買入的甲基安非他
    命都是要自己吸食用的，因為伊之前曾經向丙○○買過甲基
    安非他命，覺得品質不錯，而且丙○○說一次買多一點比較
    便宜，所以才一次向丙○○買那麼多，伊並沒有在販賣甲基
    安非他命云云，被告紀念君則辯稱：當天是因為甲○○身體
    不舒服，才請伊開車載他過去福和橋頭，而且當天是甲○○
    叫伊打電話給丙○○，講電話時甲○○就在伊身邊，甲○○
    叫伊怎樣講伊就怎樣講，並不知道打電話的目的是什麼云云
    。
二、經查：
  (一)被告甲○○、紀念君確有於96年7月25日晚間，在臺北縣
      永和市福和橋頭，以33萬元之代價，向丙○○購買7兩之
      甲基安非他命之事實，業經被告甲○○、紀念君於偵查、
      原審及本院審理中自承不諱，並有甲基安非他命共17包、
      包裝上開毒品之零錢包1個、紙袋1個、手提包1個及諾基
      亞牌1600型行動電話1具（門號0000000000）扣案可資佐
      證，而扣案之白色晶體17包，經送請內政部警政署刑事警
      察局鑑定結果，驗前毛重262.06公克，包裝塑膠袋總重
      10.28公克，驗前淨重251.78公克，取0.11公克鑑定，檢
      出第二級毒品甲基安非他命成分，亦有內政部警政署刑事
      警察局96年8月15日刑鑑字第0960117417號鑑定書1份在卷
      可稽，足見被告此部分之自白與事實相符，自堪認定。
  (二)又被告紀念君前於偵查中供稱：7大包安非他命是96年7月
      25日21時在永和福和橋下的豆漿店附近，以33萬元向阿萬
      買的；我先生先用0000000000電話打給阿萬所使用的0000
      000000電話，詢問購買安非他命的事情，之後我在晚上用
      同樣的方式跟阿萬聯絡，後來雙方是講好33萬元買7兩安
      非他命，約在永和福和橋下豆漿店附近便利商店交易，我
      們到了之後，阿萬就直接上我們的車子，我先生就把33
      萬元現金交給他，之後他就下車等語（見偵查卷第143頁
      ）。此與被告甲○○於偵查中所供述：我是先用00000000
       00號電話打給阿萬所使用的0000000000號電話，詢問購
      買安非他命事宜，之後我太太（紀念君）在晚上用同樣之
      方式和阿萬連絡，並講好33萬元買7兩安非他命。約在永
      和福和橋下豆漿店附近交易。我們到以後，阿萬直接上我
      的車子，在車上阿萬就把安非他命包在牛皮紙袋內交給我
      ，我就把33萬交給他等語一致。復與證人丙○○於本院證
      稱：我本名劉萬寧，綽號「阿萬」，96年7月25日確與紀
      念君及甲○○2人以電話聯繫購買毒品之事，紀念君與我
      電話接通後，大部分均與甲○○通話，與紀念君沒講到什
      麼話，但我是幫忙調貨，當日約定晚上在永和福和橋豆漿
      店附近見面，我進入甲○○車內，車上尚有紀念君，在車
      上我將毒品交給甲○○，甲○○將30幾萬交給交給我等語
      相符（見本院98年6月24日審判筆錄第2頁至第4頁）。足
      見被告紀念君自始即知丙○○與其聯絡之目的係在交易毒
      品甲基安非他命，且被告紀念君非但知悉，更與丙○○電
      話聯絡購買甲基安非他命之事宜及偕同被告甲○○前往約
      定地點與丙○○完成毒品交易，是被告紀念君翻異前詞，
      辯稱不知甲○○購買毒品之事實，顯係事後卸責之詞，委
      無可採。
  (三)又被告甲○○、紀念君為警查獲後，經採集其尿液檢體送
      驗結果，均呈安非他命類陰性反應一節，有臺灣檢驗科技
      股份有限公司96年8月13日報告編號CH/2007/72009號濫用
      藥物尿液檢驗報告1紙在卷可稽，核與被告紀念君供稱其
      並未施用毒品甲基安非他命，及被告甲○○供稱其已有3
      、4日未施用毒品甲基安非他命一節相符，因之，由上開
      被告甲○○、紀念君所採尿液檢驗結果均呈甲基安非他命
      陰性反應及被告紀念君、甲○○之供述可知，被告紀念君
      並無施用毒品甲基安非他命之習慣，被告甲○○亦非大量
      吸食者，則以被告甲○○、紀念君向丙○○販入之甲基安
      非他命驗前淨重高達251.67公克，顯已超過個人可能之用
      量甚多，輔以甲基安非他命之保存非易，一旦受潮，即有
      可能變質而無法使用，衡情，被告應無僅為節省少許之費
      用，即販入遠超過其個人使用量之毒品甲基安非他命，而
      不顧毒品甲基安非他命可能變質之風險；且依被告甲○○
      、紀念君所述，被告紀念君原係在檳榔攤工作，月薪4至5
      萬元，被告甲○○則係在賣電玩的店站櫃及維修機器，月
      薪4萬餘元，案發前1週即因身體不適請假（見原審96年12
      月27日審判筆錄第9頁），足見被告甲○○於案發時處於
      無工作收入之狀態，以被告紀念君、甲○○當時係與父母
      、子女同住，並需負擔子女及其個人之生活費用，在工作
      收入不穩定之情況下，被告甲○○、紀念君豈有為供個人
      吸食之目的而一次支付33萬元販入如此大量甲基安非他命
      之可能，是被告甲○○於本院審理中所辯，顯與常情有悖
     ，委無可採；且被告紀念君前於偵查中供稱：我買來的毒
      品都是另外出售的，因為我先生身體有病，沒有辦法正常
      工作，我也無法正常工作，家中經濟很緊迫，所以才會出
      此下策等語（見偵查卷第145頁），被告甲○○於偵查中亦
      供稱：我買來的毒品都是另外出售的，因為我身體有病，
      沒有辦法正常工作，家中經濟很緊迫，所以才會出此下策
      等語（見偵查卷第140頁），益徵被告甲○○、紀念君販
      入扣案甲基安非他命之目的即在轉售圖利，是被告甲○○
      、紀念君於販入本案甲基安非他命之初，其主觀上即有營
      利之意圖一節，亦堪認定。
  (四)按販賣毒品罪，不以販入之後，復行賣出為必要，只須意
      圖營利而販入或賣出，有一於此，犯罪即應成立，最高法
      院92年度台上字第7046號、92年度台上字第1288號判決意
      旨可供參照。查，本件被告甲○○、紀念君雖尚未實際賣
      出甲基安非他命即為警查獲，惟被告二人於販入本案甲基
      安非他命之初，其主觀上即有營利之意圖，已如前述，縱
      未賣出，渠等之行為仍已該當於販賣之構成要件，而被告
      紀念君在本案中，非但參與向丙○○訊問毒品價錢之過程
      ，並駕車搭載被告甲○○前往約定地點向丙○○收取毒品
      以完成交易，是被告紀念君所為顯已屬參與意圖營利而販
      入毒品之構成要件行為，且被告紀念君、甲○○之所以欲
      藉轉售毒品圖利，乃為供應渠等共同生活所需，益認被告
      紀念君與被告甲○○就本案犯行間具有犯意之聯絡及行為
      之分擔無疑，自應共負販賣第二級毒品之責。綜上，被告
      二人所辯，均無可採。本案事證明確，被告甲○○、紀念
      君犯行，均堪認定。
三、核被告甲○○、紀念君意圖營利而販入第二級毒品甲基安非
    他命之所為，均係犯毒品危害防制條例第4條第2項之販賣第
    二級毒品罪。又被告二人就上開犯行間，有犯意之聯絡及行
    為之分擔，皆為共同正犯。又被告甲○○前因持有毒品案件
    ，經法院判處有期徒刑3月確定，於96年1月19日執行完畢，
    此有臺灣高等法院被告前案紀錄表1份在卷可憑，其受有期
    徒刑之刑執行完畢後，5年以內故意再犯本件有期徒刑以上
    之罪，為累犯，除法定刑為無期徒刑部分依法不得加重外，
    應依刑法第47條第1項之規定加重其刑。又被告2人均依證人
    保護法第14條第1項規定，減輕其刑（詳後述），甲○○部
    分，並依法先加後減。
四、原審予以論科，固非無見。惟：1、用戶身份模塊也稱為智
    能卡、用戶身份識別卡（Subscriber Identity Module，
    SIM），通常稱為「SIM卡」，是保存行動電話服務的用戶身
    份識別數據的智慧卡。SIM由CPU、ROM、RAM、EEPROM和I/O
    電路組成。用戶使用SIM 時實際上是手機向SIM卡發出命令
    ，SIM卡應該根據標準規範來執行或者拒絕。SIM卡的電路布
    局權（積體電路電路布局保護法）固然屬於電信公司所有而
    授權給登記的承租戶使用，承租戶不得就電路布局擅自複製
    ；但電路布局所在的實體物SIM卡的那張「卡」，則屬於承
    租戶或使用人所有。此由SIM卡若遺失，使用人不須賠償電
    信公司；行動電話門號終止時也不須返還SIM卡；使用人將
    SIM卡剪斷劃破，並非毀損他人之物等情可證。原判決認SIM
    卡仍屬電信公司所有，不併為宣告沒收的諭知，容有未洽。
    2、證人保護法第14條第1項規定：「第2條所列刑事案件之
    被告或犯罪嫌疑人，於偵查中供述與該案案情有重要關係之
    待證事項或其他正犯或共犯之犯罪事證，因而使檢察官得以
    追訴該案之其他正犯或共犯者，以經檢察官事先同意者為限
    ，就其因供述所涉之犯罪，減輕或免除其刑」，其中所謂「
    經檢察官事先同意」者，法律並未限制其同意之方式，祇要
    能證明即為已足。雖該法施行細則第21條另有：「本法第14
    條第1項及第2項所稱檢察官事先同意，指檢察官本案偵查終
    結前之同意。檢察官同意者，應記明筆錄」之規定，然此僅
    係例示規定，亦即記明筆錄僅為其中一種方式而已，否則豈
    非施行細則凌駕母法增加母法所無之限制，此並非立法本意
    。原審認定卷內並無檢察官事先同意依證人保護法第14條之
    任何記載，認上訴人等不符該項減輕或免除其刑之要件（見
    原審判決第10頁）。然稽之卷內資料，本件承辦檢察官吳文
    正在民國96年8月3日案件交辦進行單上，已載明「…… (三
    )張、紀二人（按指上訴人等）依證人保護法第14條，供出
    毒品來源，均請減輕其刑」，並經主任檢察官壽勤偉核閱（
    見偵字第17497號偵查卷第153頁），且於起訴書引用證人保
    護法第14條第1項（贅載第1款）請求減輕其刑（見起訴書第
    4頁）。雖原判決引用台灣板橋地方法院檢察署97年3月24日
    板檢榮宙96偵17497字第30221號函之附件，其中載有「據悉
    甲○○及紀念君二人起訴後，已翻異前供，致本署上升追查
    行動受滯」云云（見原審卷第87、88頁），認上訴人等無上
    揭減輕或免除其刑之事由。然被告起訴後是否翻異前供，應
    與有無前引證人保護法減免其刑規定之適用無關。何況上訴
    人等所供之丙○○（原名劉萬寧）涉犯運輸、販賣第二級毒
    品罪嫌，已經該署檢察官另案以96 年度偵字第28299號提起
    公訴，有起訴書附於原審卷可稽（見原審卷第92至97頁），
    亦與前揭檢察署函所稱「致本署上升追查行動受滯」內容，
    不相符合。本院認被告2人應依證人保護法第14條第1項之規
    定減輕其刑，原審未究明實情，逕為上訴人等不利之認定，
    容有未洽。被告上訴意旨仍執陳詞，否認販賣第二級毒品罪
    ，其上訴雖無理由，惟原判決既有上揭可議之處，即無可維
    持，應予以撤銷改判。
五、爰審酌被告2人明知販賣毒品甲基安非他命予他人，不僅戕
    害他人身心，亦對社會治安造成嚴重危害，竟為圖暴利而販
    入毒品甲基安非他命，擬轉售圖利，且販入之數量高達2百
    餘公克，對社會治安所生之危害甚鉅，犯後並一再否認犯行
    ，未見悔意，兼衡被告二人犯罪之動機、目的、手段等一切
    情狀，並援引前揭證人保護法規定，分別量處如主文所示之
    刑，以資懲儆。至犯毒品危害防制條例第4條第2項販賣第二
    級毒品罪，供出毒品來源，因而破獲者，依同條例第17 條
    規定，固得減輕其刑，然必須供出毒品來源，並因而破獲者
    ，始有該項規定之適用。查證人即查獲員警乙○○於原審具
    結證稱：因為我們作阿萬集團已經1年多快2年了，一直都找
    不到他們是用何方式聯絡，因為紀念君是開車的，我認為她
    比較有機會可以交保，既然他們有跟阿萬買過毒品，應該有
    方法跟阿萬聯絡，應該可以知道阿萬的聯絡電話及交易模式
    ，我留電話給她是希望她如果能交保出來，看她有沒有辦法
    聯絡到阿萬這個人，因為我們想要抓的是阿萬等語，且本件
    被告二人之所以被查獲，即係因警方監聽丙○○電話，得知
    96年7月25日晚間在臺北縣永和市福和橋頭交易之事，因而
    至現場埋伏查獲，顯見警方自始即係鎖定綽號「阿萬」之丙
    ○○涉嫌販賣毒品而進行監聽，此有本院調閱之台灣板橋地
    方法院檢察署通訊監察卷宗可憑，足見被告2人供述係向「
    阿萬」販入毒品前，警方亦早經由監聽內容知悉販賣毒品予
    被告之人即丙○○，不過係因無法掌握丙○○之行蹤而無法
    將之逮捕到案而已，是被告二人自承係向丙○○購買毒品自
    與毒品危害防制條例第17條所定供出毒品來源，因而破獲之
    要件不符，而無從依該條規定予以減輕其刑，一併說明。
六、又扣案之甲基安非他命（驗餘淨重計251.67 公克），係查
    獲之第二級毒品，不問屬於犯人與否，均應依毒品危害防制
    條例第18條第1項前段併予宣告沒收銷燬。另扣案之諾基亞
    牌1600型行動電話1具（含SIM卡1枚），為被告甲○○所有
    ，供聯絡販賣第二級毒品所用之物；扣案包裝上開毒品甲基
    安非他命之外包裝袋17個、零錢包1個、紙袋1個、手提包1
    個，均係被告甲○○所有，供作為毒品外包裝之用，有防止
    毒品甲基安非他命裸露、逸出及潮濕之功用，並便於分裝、
    攜帶、販賣毒品所用之物，為供本件犯罪所用之物，應併依
    毒品危害防制條例第19條第1項之規定宣告沒收。
據上論斷，應依刑事訴訟法第369條第1項前段、第364條、第299
條第1項前段，毒品危害防制條例第4條第2項，第18條、第19 條
第1項，證人保護法第14條第1項、刑法第11條前段、第28條、第
47條第1項，判決如主文。
本案經檢察官郭啟東到庭執行職務。
中    華    民    國    98    年    6     月    30    日
            刑事第八庭    審判長法  官  鄭文肅
                                法  官  蔡光治
                                法  官  劉嶽承
以上正本證明與原本無異。
如不服本判決，應於收受送達後10日內向本院提出上訴書狀，其
未敘述上訴之理由者並得於提起上訴後10日內向本院補提理由書
（均須按他造當事人之人數附繕本）「切勿逕送上級法院」。
                                書記官  何仁崴
中    華    民    國    98    年    6     月    30    日
附錄：本案論罪科刑法條全文
毒品危害防制條例第4條第2項
製造、運輸、販賣第二級毒品者，處無期徒刑或 7年以上有期徒
刑，得併科新臺幣1千萬元以下罰金。


司法院資訊處製作；財團法人民間司法改革基金會備份。
